臺灣臺中地方法院刑事判決　　　　　　　　　　　　　九十一年度易字第二四二號
　　公　訴　人　臺灣臺中地方法院檢察署檢察官
　　被　　　告　甲○○
右列被告因詐欺案件，經檢察官提起公訴（九十年度偵字第六二八號），本院判決如
左：
    主  文
甲○○無罪。
    理  由
一、公訴意旨係以：被告甲○○意圖為自己不法之所有，於民國八十六年十一月十五
    日，在臺中市○○○街七七號（起訴書誤載為七一號）告訴人乙○○所開設之服
    飾店批購服飾一批，價款新台幣（下同）五萬六千五百四十元，雙方約定月底結
    帳，詎被告嗣後並未付款，且逃匿無蹤，告訴人始知受騙，而認被告涉有刑法第
    三百三十九條第一項之詐欺取財罪嫌。
二、按犯罪事實應依證據認定之，無證據不得推定其犯罪事實；不能證明被告犯罪者
    ，應諭知無罪之判決，刑事訴訟法第一百五十四條、第三百零一條第一項分別定
    有明文。其次，告訴人之告訴，係以使被告受刑事訴追為目的，是其陳述是否與
    事實相符，仍應調查其他證據以資審認；認定不利於被告之事實，須依積極證據
    ，苟積極證據不足為不利於被告事實之認定時，即應為有利於被告之認定，更不
    必有何有利之證據，最高法院五十二年台上字第一三○○號、三十年上字第八一
    六號分別著有判例可資參照。再者，刑法第三百三十九條第一項詐欺取財罪之成
    立，以意圖為自己或第三人不法所有，以詐術使人將本人或第三人之物交付為要
    件，所謂以詐術使人交付，必須被詐欺人因其詐術而陷於錯誤，若其所用方法，
    不能認為詐術，亦不致使人陷於錯誤，即不構成該罪。至於債務人於債之關係成
    立後，如有未依債之本旨履行債務之情形，在一般社會經驗上可能之原因甚多，
    縱令是出於惡意不為履行，苟無足以證明債務人在債之關係發生時，自始即具有
    不法所有意圖之積極證據，亦僅能令負民事之債務不履行責任，尚不得據此事後
    債務不履行之客觀事態，逕而推定債務人原先主觀上即具有詐欺取財之犯意。
三、本件公訴人認被告涉犯詐欺取財罪嫌，無非以告訴人指訴及其出具之出貨單影本
    為主要論據。訊據被告固承認曾於右揭時地，向告訴人批購服飾，惟堅決否認有
    何詐欺取財犯行，辯稱：伊於八十六年四月間動過截肢手術，出院後找不到工作
    ，沒有收入，始透過友人徐啟恩介紹，向告訴人批衣服來賣，伊本來心想可以邊
    賣邊還，豈料生意不佳，沒有錢可以償還告訴人，嗣因有人打電話催討債務，恐
    嚇要砍斷伊手腳，致伊不敢回家，告訴人才聯絡不到伊，伊並非存心要詐騙告訴
    人等語。經查：
  (一)告訴人所指被告向其購買服飾一批，價款五萬六千五百四十元，被告事後分文未
    付等情，業據提出出貨單影本乙紙為證（見發查卷第十二頁），並經被告供承不
    諱，堪信為真實，惟此僅足以證明被告於買賣契約成立後有未依約給付價金之客
    觀事實，尚無從推斷被告於訂約當時主觀上具有不法所有意圖。
  (二)被告所稱係因動截肢手術，找不到工作，沒有收入，始透過友人徐啟恩介紹向告
    訴人批購服飾乙節，業據提出診斷證明書為證，並經告訴人自述：被告與徐啟恩
    一起到伊開設之服飾店批發衣服，因為徐啟恩是伊的老客戶，伊看在徐啟恩的面
    子，所以同意被告賒帳等語（見本院卷第九、二一頁），足見告訴人係因與徐啟
    恩熟識，故與被告成立買賣契約，其中並無牽涉任何被告施用詐術之行為，且告
    訴人同意被告先行取走衣服，事後再清償價金，亦係本於其個人社會經驗及風險
    評估後所為之判斷，自無陷於錯誤之情形可言。
  (三)況被告如確有詐騙告訴人財物之犯意，何須於本院調查、審理時始終到庭，積極
    與告訴人協調債務問題，並已償還告訴人現金三萬元及交付二張面額各一萬元之
    支票予告訴人，此亦可見被告實無詐騙告訴人之意圖。
四、綜上所述，本件被告與告訴人訂立買賣契約時，既無行使詐術使告訴人陷於錯誤
    ，亦無隱匿真實身分使告訴人無處求償之情形，則其嗣後縱未依約給付價金，亦
    僅屬單純民事債務不履行之問題，與刑責無涉。此外，復查無其他積極證據足以
    證明被告有公訴人所指詐欺取財之犯行，不能證明被告犯罪，應法應為無罪之諭
    知。
據上論斷，應依刑事訴訟法第三百零一條第一項，判決如主文。
本案經檢察官郭景東到庭執行職務。
中      華      民      國      九十一      年      五    月      七    日
                                臺灣臺中地方法院刑事第四庭
                                    審判長法  官  王  國  棟
                                          法  官  張  靜  琪
                                          法  官  羅  智  文
右正本證明與原本無異。
如不服本判決，應於判決送達後十日內向本院提出上訴狀，上訴於臺灣高等法院臺中
分院( 須附繕本 )。
                                          書記官
中      華      民      國      九十一      年      五    月      七    日
